臺灣高雄地方法院刑事判決　　　　　　　94年度訴字第3676號
公　訴　人　臺灣高雄地方法院檢察署檢察官
被　　　告　乙○○
上列被告因違反毒品危害防制條例案件，經檢察官提起公訴（94
年度毒偵字第5610號），本院判決如下：
    主  文
乙○○連續施用第一級毒品，處有期徒刑拾月。
    事  實
一、乙○○前於民國（下同）92年8 月間，因施用毒品案件，經
    本院以92年度毒聲字第5729號裁定送強制戒治，於93年9 月
    15日強制戒治期滿執行完畢後（公訴人僅載述93年4 月23日
    停止戒治釋放，未載明該強制戒治期滿之日期），其於前揭
    強制戒治執行完畢後5 年內復基於施用第一級毒品海洛因之
    概括犯意，自94年6 月底某日起（即乙○○所犯94年度訴字
    第1792號判決宣判日之94年6 月22日後之6 月底某日起），
    連續在高雄市○鎮區○○路2 巷4 號1 樓家中，施用第一級
    毒品海洛因多次，均以將海洛因摻入香菸內點燃吸食之方式
    施用，平均約每1 至2 日施用1 次，最後一次於94年7 月5
    日上午10 時 許，在上址家中施用。為警於94年7 月6 日下
    午4時20 分許，在高雄市○○區○○路與仁智街口處查獲。
二、案經高雄市政府警察局苓雅分局報請臺灣高雄地方法院檢察
    署偵查起訴。
    理  由
一、上開事實，業據被告乙○○於審理中坦認不諱（見本院卷第
    18頁），且經警採集其尿液送高雄市立凱旋醫院鑑驗結果，
    被告尿液呈施用海洛因後之嗎啡陽性反應，此有該醫院出具
    之濫用藥物尿液檢驗報告1 紙附卷可稽（見警卷第8 頁），
    再被告前於92年8 月間，因施用毒品案件，經本院以92年度
    毒聲字第5729號裁定送強制戒治，於93年9 月15日強制戒治
    期滿執行完畢之事實，則有本院被告院內索引卡紀錄表、臺
    灣高等法院被告前案紀錄表可佐，是被告前曾因施用毒品案
    件經強制戒治執行完畢後5 年內，又為本件施用毒品犯行已
    甚顯明，公訴人以93年4 月23日停止戒治釋放之日作為認定
    被告是否有於強制戒治執行完畢5 年內再為施用毒品犯行之
    準據日，然停止戒治之日，強制戒治尚未執行完畢，自不得
    為據，公訴人所認此旨，尚有未洽；從而，本件事證明確，
    被告犯行堪予認定。
二、核被告乙○○所為，係犯毒品危害防制條例第10條第1項 之
    施用第一級毒品罪。被告持有海洛因之低度行為，應為其施
    用海洛因之高度行為所吸收，不另論罪。被告所為多次施用
    第一級毒品海洛因之行為，時間緊接，所犯罪名相同，顯係
    出於概括之犯意為之，為連續犯，爰依刑法第56條之規定以
    一連續施用第一級毒品罪論，並加重其刑。爰審酌被告於早
    於74、76、83年間均曾犯有違反麻醉藥品管理條例案件，先
    後分別由法院判處罪刑在案，且均執行完畢，竟無悔意，嗣
    於毒品危害防制條例施行後，復由本院裁處觀察勒戒、強制
    戒治均執行完畢，並由臺灣高雄地方法院檢察署檢察官處分
    不起訴，再於94年3 月間因施用海洛因犯行，經本院以94年
    度訴字第1792號判決判處有期徒刑9 月確定，尚未執行，此
    有卷附臺灣高等法院被告前案紀錄表及本院94年度訴字第17
    92號判決列印本（見毐偵卷第10～11頁）可按，而被告竟於
    本院94年度訴字第1792號乙案甫宣判後，即續為海洛因之施
    用，顯見其自74年間起長期以來即有陷溺毒癮之情形，應以
    相當期間之強制禁戒處遇，期能澈底袪退毒癮，以及其犯罪
    後於審理中均坦供犯行，態度良好等一切情狀，爰量處如主
    文所示之刑，以示懲儆。
三、又公訴意旨以：被告乙○○於94年7 月6 日下午4 時50分許
    ，有施用海洛因之犯行云云。
  （一）按「犯罪事實，應依證據認定之，無證據不得認定其犯
        罪事實」，又「不能證明被告犯罪者，應諭知無罪之判
        決」，刑事訴訟法154 條第2 項、第301 條第1 項分別
        定有明文。
  （二）惟查：被告乙○○於94年7 月6 日下午4 時20 分 許，
        即已被警查獲，而公訴人所指之當日下午4 時50分許，
        正係被告遭警查獲後，人身受拘束之期間，自無可能被
        告竟能於被警拘束人身之際，猶為施用海洛因之行為，
        且公訴人亦未曾提出任何證據證明被告於遭警查獲之人
        身拘束期間，仍有於前揭時間為施用海洛因之行為；又
        此部分雖經公訴人當庭更正為係「94年7 月6 日下午4
        時50分採尿前48小時之某時曾有施用海洛因之犯行」，
        然既經載明起訴書之犯罪事實，本院認仍在起訴範圍內
        ，原應就此部分為無罪之判決，惟因此部分之行為，與
        前開論罪科刑之犯行部分，係連續犯，具有裁判上一罪
        之關係，爰不另為無罪之諭知。
四、另公訴意旨以：被告乙○○於94年5 月間某日起至94 年6月
    22日止之連續施用海洛因犯行，亦屬違反毒品危害防制條例
    第10條第1 項之施用第一級毒品罪。
  （一）按案件曾經判決確定者，應諭知免訴之判決，刑事訴訟
        法第302 條第1 款定有明文。又「刑事訴訟法第294 條
        第1 款規定（即現行法第302 條第1 款），案件曾經判
        決確定者，應為免訴之判決，係以同一案件，已經法院
        為實體上之確定判決，該被告應否受刑事制裁，即因前
        次判決而確定，不能更為其他有罪或無罪之實體上裁判
        。此項原則，關於實質上一罪或裁判上一罪（如刑法第
        55條及第56條之犯罪），其一部事實已經判決確定者，
        對於構成一罪之其他部分，固亦均應適用，但此種情形
        ，係因審判不可分之關係，在審理事實之法院，對於全
        部犯罪事實，按照刑事訴訟法第246 條（即現行法第
        267 條）規定本應予以審判，故其確定判決之既判力，
        亦自應及於全部之犯罪事實，若在最後審理事實法院宣
        示判決後，始行發生之事實，既非該法院所得審判，即
        為該案判決之既判力所不能及，檢察官如就此部發生之
        事實依法起訴，既不在曾經確定判決之範圍以內，即係
        另一犯罪問題，受訴法院仍應分別為有罪或無罪之實體
        上裁判，縱令檢察官，係就前案事實與其後新發生之事
        實，誤認為實質上一罪或裁判上一罪，一併起訴，受訴
        法院除應將前確定判決既判力所及部分諭知免訴外，關
        於其後新發生之事實，並不在刑事訴訟法第294 條第1
        款所載情形之列，非可一併免訴。」「案件曾經判決確
        定者，應為免訴之判決，此項原則關於實質上一罪或裁
        判上一罪，均有其適用。連續犯係裁判上之一罪，其一
        部分犯罪事實曾經判決確定者，其效力當然及於全部，
        故檢察官復將其他部分重行起訴，亦應諭知免訴之判決
        。」最高法院32年上字第2578號、49年台非字第20號分
        別著有判例。申言之，犯罪事實如係於確定判決之最後
        審理事實法院宣示判決前，即已發生者，應為該確定判
        決之既判力所及，因此，檢察官如就此等犯罪事實重行
        起訴，自應為免訴之判決；且法院判決若未經宣示者，
        則應以判決送達為對外生效之時點，是以未經宣示之確
        定判決，當以判決送達以前已發生之犯罪事實，始為該
        確定判決之既判力所及。
  （二）被告乙○○自94年5 月起至同年6 月22日止之連續施用
        海洛因犯行，與本院94年度訴字第1792號所涉之93年4
        月起至94年2 月16日止之施用海洛因犯行，兩案犯罪時
        間緊接，此有本院94年度訴字第1792號刑事判決列印本
        各1 份在卷可參（見毒偵卷第10～11頁），足見被告於
        本案所涉之自94年5 月起至同年6 月22日（即本院94年
        度訴字第1792 號 判決宣判日）止之連續施用海洛因犯
        行，與本院前揭確定刑事判決所涉之施用海洛因犯行部
        分，已足認係連續犯，而具有裁判上一罪之關係；其次
        ，本院94年度訴字第1792號刑事判決業於94年6 月22日
        宣判，此有上開判決列印本及臺灣高等法院被告前案紀
        錄表可按，則被告自94年5 月間起至同年6 月22日所為
        之連續施用海洛因之犯罪事實，應為本院94年度訴字第
        1792號確定判決之既判力所及，爰依前揭刑事訴訟法條
        文規定及最高法院判決意旨，原應為免訴之諭知，然因
        此部分之施用毒品犯行，與本案上開論罪科刑部分之施
        用毒品犯行，公訴意旨認係連續犯，亦具有裁判上一罪
        之關係，故不另為免訴之諭知。
據上論斷，應依刑事訴訟法第299 條第1 項前段，毒品危害防制
條例第10條第1 項，刑法第11條前段、第56條，判決如主文。
本案經檢察官甲○○到庭執行職務。
中    華    民    國  94    年    12    月     16 　  日
        　　　　　　刑事第二庭審判長法  官  邱永貴
                                    法  官  陳銘珠
                                    法  官  高思大
右正本證明與原本無異。
如不服本判決，應於判決送達後10日內向本院提出上訴狀，上訴
於台灣高等法院高雄分院（須附繕本）。
中    華    民    國  94    年    12    月     19 　  日
                                    書記官  蔡語珊
附錄論罪科刑法條：
毒品危害防制條例第10條第1項：
施用第一級毒品者，處6月以下5年以下有期徒刑。
